【裁判字號】    92,上訴,1326
【裁判日期】    921224
【裁判案由】    強盜等
【裁判全文】
臺灣高等法院臺南分院刑事判決           九十二年度上訴字第一三二六號    潛
      上  訴  人
      即  被  告  甲  ○  ○
      指定辯護人  本院公設辯護人  丁  ○  ○
右列上訴人因強盜等案件，不服臺灣臺南地方法院九十二年度訴緝字第六五號中華民
國九十二年十月二日第一審判決（起訴案號：臺灣臺南地方法院檢察署九十一年度營
偵字第一二九七號），提起上訴，本院判決如左：
      主      文
上訴駁回。
      事      實
一、甲○○於民國（下同）九十年五月二日晚上九時五十分許，夥同梁錫和（另由臺
    灣臺南地方法院檢察署移請臺灣高雄地方法院併案審理），至臺南縣永康市○○
    街七十九號「鴻德中藥店」，共同基於意圖為自己不法所有之強盜犯意聯絡，由
    甲○○持所有之無殺傷力玩具手槍一把，梁錫和持預先購買牛排刀一把，欲強盜
    「鴻德中藥店」內財物（起訴書誤載為：限制老闆乙○○之行動自由以奪取財物
    ），因遭受該中藥店老闆乙○○之反抗，並與甲○○、梁錫和扭打，甲○○及梁
    錫和為制止乙○○抵抗，乃共同基於傷害他人身體之犯意聯絡，由梁錫和持牛排
    刀一把，甲○○則持玩具手槍一把，分別敲擊或傷害乙○○頭部，致使乙○○受
    有頭部外傷、頭皮三公分撕裂傷之傷害，甲○○及梁錫和復共同以事先購買之膠
    帶綑綁乙○○雙手，至使不能抗拒（起訴書誤載為：限制其行動自由），而為強
    暴及傷害行為之分擔。嗣甲○○、梁錫和正欲搜刮財物之際，適乙○○之妻丙○○返家，甲○○及梁錫和乃承前同一意圖為自己不法所有之強盜犯意聯絡，亦以
    強暴之不法腕力，用膠帶綑綁丙○○雙手，至使其不能抗拒，而劫取店內珍珠項
    鍊兩條、金飾六兩、照相機一台及現金新臺幣（下同）三萬七千元（起訴書誤載
    為：十萬元），得手後離去，並將上開現金及金飾變賣金額平分花用殆盡（起訴
    書另贅載：其餘搜刮之物品），嗣經警查獲上情。
二、案經臺南縣警察局新營分局移送臺灣臺南地方法院檢察署檢察官偵查起訴。
      理      由
一、訊據上訴人即被告甲○○矢口否認有強盜犯行，辯稱：伊順路經過，未拿玩具手
    槍行搶云云。
二、前揭犯罪事實，業據被告甲○○於警訊、原審坦承不諱，於警訊供稱：「（乙○○指認你曾於九十年五月二日下午二十一時五十分許，侵入他住宅強盜，你有無
    犯此案？何人有參與？）我確實於九十年五月二日下午二十一時五十分許與梁錫
    和共同侵入永康市○○街七十九號鴻德中藥行內強盜財物」（見警卷第四頁反面
    、第五頁反面），並於原審供稱：「我有去搜括他們的財物沒有錯，當時是由我
    朋友梁錫和去押著他們的」等語明確（見原審九十二年八月十五日、九月十八訊
    問筆錄），並據共犯梁錫和供稱：「（據甲○○向警供述與你於九十年五月二日
    下午二十一時五十分許，在永康市○○街七十九號鴻德中藥行，共同侵入並強盜
    店內財物，是否屬實？）實在，該案確為我與甲○○共同作案」，「（你與甲○○是持何種作案凶器？交通工具？）是由我持牛排刀乙把，甲○○則持玩具手槍
    乙枝進入店內強盜，是由甲○○騎他所有輕機車（車號ＶＫＨ─７８７）載我前
    往該址作案」，「由我持牛排刀，甲○○則持玩具手槍，欲押住控制老闆行動，
    甲○○則持玩具手槍把敲擊老闆乙○○頭部，我便抓住老闆，由甲○○以黃色膠
    帶綑綁老闆，剛好老闆娘丙○○返家，我便將老闆娘抓進屋內，亦由甲○○以膠
    帶綑綁雙手．．控制在客廳」，「現金是與甲○○平分，花用殆盡，而其他物品
    則由甲○○處理」明確（見警卷第一頁反面至第二頁反面），核與被害人乙○○
    指稱：「我是於九十年五月二日下午二十一時五十分許，在我所經營之鴻德中葯
    行欲打烊之際，突然有二名歹徒開門強行進入店內，二人分持玩具手槍及牛排刀
    欲控制我行動，我見情況不對，便與他們搏鬥反抗．而其中持牛排刀之歹徒持刀
    往我頭頂猛砍三刀而無法反抗，歹徒以黃色膠帶綑綁我雙手，並矇住我雙眼及嘴
    巴，而我太太丙○○剛好回到家，一進屋內也被歹徒綑綁控制行動，我與我太太
    丙○○二人均遭歹徒控制在店內沙發上動彈不得，然後歹徒二人在屋內店面及臥
    房搜刮財物」，「甲○○經我當面指認，確為於九十年五月二日下午二十一時五
    十分許侵入我住宅內強盜之歹徒無誤」，「我頭部被他殺傷也是他（按指梁錫和
    ）持牛排刀砍的」（見警卷第九頁反面、第十一頁、第十三頁），被害人丙○○
    陳稱：「（現警方帶同乙名人犯甲○○前來請你當面指認是否為當時強盜你們財
    物並砍傷你先生乙○○歹徒之其中一人？）經我當面指認結果，是他（甲○○）
    沒錯」，「（現警經你所指認強盜你財物之人甲○○供述，帶同另一名作案之歹
    徒梁錫和供你當面指認，是否為與甲○○共同侵入你住宅綑綁並強盜財之人？）
    警方所帶同之人梁錫和確為與甲○○共同侵入我住宅綑綁我們夫妻兩人並強盜財
    物之人無誤」，「損失珍珠項鍊兩條、金飾六兩、照相機一台及現金約三萬七千
    元」大致相符（見警卷第十五頁反面、第十七頁），被害人乙○○因抵抗而遭被
    告甲○○、梁錫和分別以玩具手槍敲擊及牛排刀砍傷頭部，致頭部外傷、頭皮三
    公分撕裂傷，有奇美醫學中心診斷證明書一紙、照片四幀在卷足考（見偵查卷第
    二十三頁、臺南縣警察局新營分局偵查卷）；足證共犯梁錫和確與被告甲○○基
    於共同不法所有之犯意，於前開時點持客觀上足對人身體健康產生危害之牛排刀
    侵入被害人店內，以強暴手段強取被害人乙○○、丙○○財物，並以黃色膠帶綑
    綁被害人乙○○、丙○○，至使不能抗拒，益徵共犯梁錫和就持牛排刀傷害被害
    人乙○○頭部及甲○○以玩具手槍敲擊乙○○頭部時，主觀上就該傷害行為均視
    為自己之行為，顯見渠等就上開行為均有犯意之聯絡及行為之分擔，要無疑義。
    故被告嗣後所辯，純係卸責之詞，不足採信。被告強盜犯行，事證明確，堪以認
    定。
三、被告行為後，懲治盜匪條例已於九十一年一月三十日公布廢止，刑法第三百三十
    條亦同時修正公布，盜匪罪之法定本刑，修正後刑法第三百三十條第一項規定為
    七年以上有期徒刑，較諸懲治盜匪條例第五條第一項第一款之無期徒刑或七年以
    上有期徒刑為輕。又被告所犯盜匪罪，行為時有效之懲治盜匪條例及刑法雖同有
    處罰之規定，然因懲治盜匪條例乃刑法之特別法，依特別法優於普通法原則而適
    用該條例，惟該條例廢止後，自應回歸適用刑法相關規定。又懲治盜匪條例之廢
    止及刑法第三百四十七條之修正係同時公布，因之，修正前之刑法第三百三十條
    第一項並非中間法，即不生比較適用中間法之問題。就被告所犯之罪而言，該條
    例雖曰廢止，因廢止前後均有刑罰規定，自屬刑法第二條第一項行為後法律有變
    更，而非犯罪後法律已廢止其刑罰。依刑法第二條第一項規定，自應就被告行為
    時有效之懲治盜匪條例第五條第一項第一款與裁判時即修正後刑法第三百三十條
    第一項比較適用（最高法院九十一度臺上字第一三○五號判決要旨參照），而應
    適用較有利於被告之修正後刑法規定論科。復按犯強盜罪，於實施強暴行為之過
    程中，例如因拉扯致被害人受有傷害，乃施強暴之當然結果，固不另論傷害罪。
    惟強盜罪，並非以傷人為當然手段，若行為人另具有傷害故意，並發生傷害結果
    ，自應成立傷害罪名（最高法院八十六年度台上字第三八三五號判決、四十七年
    度台上字第一三五○號判例參照）。又按刑法第三百二十一條第一項第三款攜帶
    兇器竊盜罪，係以行為人攜帶兇器竊盜為其加重條件，此所謂兇器，其種類並無
    限制，凡客觀上足對人之生命、身體、安全構成威脅，具有危險性之兇器均屬之
    ，且祇須行竊時攜帶此種具有危險性之兇器為已足，並不以攜帶之初有行兇之意
    圖為必要，是以螺絲起子、鉗子等一般家庭日常工具，只要客觀上足對人之身體
    、生命構成威脅，即屬該款所指兇器（最高法院七十九年度台上字第五二五三號
    判例意旨、司法院七十四年廳刑一字第三一三號函參照）。
四、被告甲○○著手強盜時，所持無殺傷力玩具手槍一把固非兇器，然其推由共犯梁
    錫和持牛排刀一把，傷害被害人乙○○身體部分，該牛排刀客觀上既具有危險性
    ，且質地堅硬，足以傷害人之身體及危害人之生命，顯具危險性，應認係屬兇器
    ，核該部分所為，應成立刑法第三百三十條第一項加重強盜罪。被告甲○○與共
    犯梁錫和，致被害人乙○○頭部外傷、頭皮三公分撕裂傷之傷害，係犯刑法第二
    百七十七條第一項傷害罪。被告甲○○與梁錫和間，互有犯之意聯絡與行為之分
    擔，為共同正犯。被告以一強盜行為，破壞被害人乙○○、丙○○對該等遭搜刮
    財物之重疊支配關係，係一行為觸犯數強盜罪之想像競合犯，應從一重按強盜罪
    處斷。所犯強盜與傷害兩罪間，有方法結果之牽連關係，仍應從一重按強盜罪處
    斷。原審審酌被告甲○○年輕力盛，不思以正當方法賺取財物，竟夥同他人攜帶
    凶器以強暴方式，至使被害人乙○○、丙○○不能抗拒，強取財物，造成被害人
    精神上、身體上及財物上損失，影響社會秩序甚鉅，且犯後未與被害人乙○○、
    丙○○和解，反向被害人借錢，行為乖張，有被害人乙○○九十一年十二月十一
    日陳情書在卷足考，顯見犯後猶不知悔悟，惡性非輕，及犯後承坦犯行等一切情
    狀，適用刑法第二條第一項、第二十八條、第三百三十條第一項、第二百七十七
    條第一項、第五十五條、罰金罰鍰提高標準條例第一條前段，量處有期徒刑九年
    ，以示懲儆。又以公訴意旨於犯罪事實欄內固載明：「限制老闆乙○○之行動自
    由」乙節，經綜觀起訴書之意旨及證據並所犯法條欄內所引之刑法條文，應認係
    指被告甲○○對被害人乙○○施行強暴後之「致使不能抗拒」之結果，故公訴意
    旨上開所引，應係贅語。至於牛排刀一把、玩具手槍一把，亦有均未扣案，無
    從證明現仍存在，為免執行困難，不另依刑法第三十八條第一項第二款規定沒收
    。本院經核原判決認事用法，均無不合，量刑亦屬妥適。被告上訴意旨，否認犯
    罪，並指摘原判決不當，為無理由，應予駁回。
五、據上論斷，應依刑事訴訟法第三百六十八條，判決如主文。
本案經檢察官曾顯智到庭執行職務。
中  華  民  國      九十二      年        十二      月      二十四      日
                                臺灣高等法院臺南分院刑事第一庭
                                    審判長法官  茆    臺    雲
                                          法官  田    平    安
                                          法官  蔡    長    林
右正本證明與原本無異。
如不服本判決，應於判決送達後十日內向本院提出上訴狀，其未敘述理由者並應於提
出上訴狀後十日內向本院補提理由書（應附繕本）。
                                    法院書記官  李    培    薇
中  華  民  國      九十二      年        十二      月      二十五      日
附錄本案論罪科刑法條全文：
刑法第三百三十條第一項：
  犯強盜罪而有第三百二十一條第一項各款情形之一者，處七年以上有期徒刑。
刑法第二百七十七條第一項(普通傷害罪)：
  傷害人之身體或健康者，處三年以下有期徒刑、拘役或一千元以下罰金。


司法院資訊處製作；財團法人民間司法改革基金會備份。
